【裁判字號】    98,交聲,372
【裁判日期】    980430
【裁判案由】    違反道路交通管理處罰條例聲明異議
【裁判全文】
臺灣士林地方法院交通事件裁定         98年度交聲字第372號
原處分機關  臺北市交通事件裁決所
異  議  人
即受處分人  乙○○
上列異議人因違反道路交通管理處罰條例案件，對於臺北市交通
事件裁決所於民國98年3 月2 日所為之處分（原處分案號：北市
裁罰字第裁22-A00FH8027號），聲明異議，本院裁定如下：
    主  文
異議駁回。
    理  由
一、聲明異議意旨略以：異議人於民國97年7 月26日騎乘車號CH
    X-670 號重型機車，行經大業路與北投路2 段路口待轉，待
    號誌轉換後才通行北投路，遭警員攔下，問是否躲太陽？異
    議人並無多想，直接回答：「是」。員警馬上要求本人取出
    行駕照，告知是否開闖紅燈或未依兩段式左轉，要異議人擇
    其一。異議人確實停在待轉格內，實因已有眾多車輛在格內
    ，異議人之機車已不可能再擠進，故停在格旁待轉，但異議
    人確實有依規定兩段式左轉，且覺此員警一開頭之問話，實
    為他無法判斷是否違規之套問，是原處分殊屬違法，應予撤
    銷云云。
二、原處分意旨略以：異議人即受處分人乙○○於民國97年7 月
    26日10時8 分許，駕駛車號CHX-670 號重型機車，行經臺北
    市○○路○ 段與大業路路口時，被臺北市政府警察局北投分
    局員警攔停舉發「不依標誌、標線號誌指示」之違規，依道
    路交通管理處罰條例第48條第1 項第2 款、第63條第1 項第
    1 款裁處罰鍰新臺幣（下同）1,800 元，並記違規點數1 點
    。
三、按駕駛人駕駛汽車，應遵守道路交通標誌、標線、號誌之指
    示，汽車行駛至交岔路口，其行進、轉彎，應遵守燈光號誌
    ，道路交通安全規則第90條、第102 條第1 項第1 款定有明
    文；又汽車駕駛人轉彎時，不依標誌、標線、號誌指示者，
    處新臺幣600 元以上1,800 元以下罰鍰；汽車駕駛人有第48
    條第1 項第2 款之情形者，除依原條款處罰鍰外，並記違規
    點數1 點，道路交通管理處罰條例第48條第1 項第2 款、第
    63條第1 項第1 款分有明定。再道路交通管理處罰條例所稱
    之汽車，依道路交通安全規則第2 條第1 項第1 款、道路交
    通管理處罰條例第3 條第8 款規定包括機器腳踏車，合先敘
    明。
四、經查，證人即舉發本件違規之員警甲○○到庭結證稱：伊當
    時在北投路2 段十信商工圍牆邊執行勤務，當時天候、視線
    良好，伊看見異議人騎乘機車沿大業路往北投方向行駛，行
    經北投路二段路口，當時大業路直行的車輛因紅燈都已經停
    下來，但有左轉綠燈因此汽車可以直接左轉，惟該路口有機
    車應依兩段式左轉之標誌，即機車應先駛至大業路527 巷口
    之機車待轉區待轉，不得跟左轉之汽車一起左轉，但異議人
    當時並未駛至亦未趨近待轉區待轉或作停車之準備，遂直接
    跟著左轉之汽車由大業路左轉北投路後隨即駛至伊值勤地點
    ，伊因而將異議人攔停，伊當時有往大業路527 巷口方向看
    ，該機車待轉區內尚有約四、五部機車在待轉，當時大業路
    527 巷口直行燈號仍是紅燈，是異議人違規左轉過來北投路
    後約十五秒，該大業路527 巷口直行燈號才變為綠燈，原停
    留在機車待轉區內之機車才陸續通過路口等語明確（見本院
    卷第14 -19頁），此外，復有證人繪製之現場平面圖1 張及
    提出之現場照片3 張附卷可稽，依證人所提出之照片，上開
    異議人行經之大業路與大業路527 巷口之該路口，確有機車
    應依兩段式左轉之標誌豎立該處明確，且異議人亦自陳其有
    看到該標誌，知道該路口機車左轉要兩段式為之，參以證人
    甲○○為臺北市政府警察局北投分局長安派出所員警，因執
    行勤務而至該地，與異議人素不相識，復無仇怨，此為異議
    人所不否認，是以證人甲○○於負有具結義務並可能受偽證
    罪處罰之情形下，而於法庭為前揭證言，並無設詞誣陷異議
    人之必要，其證言之憑信性應可獲得擔保，足認證人所述應
    非子虛，所證自當可信屬實，本件異議人有機車未依兩段式
    左轉之違規事由，堪可認定。異議人雖以伊當時有依兩段式
    左轉置辯，惟按道路交通管理處罰條例科處行政罰事件，依
    據公法爭議之舉證責任分配法則，固應先由行政機關就其業
    已履踐相關正當法律程序，以及人民應受處罰之客觀違反法
    令行為，負證明之責，異議人就行政機關已為相當證明之前
    開事項，若主張欠缺主觀歸責條件或為其他抗辯，亦須就其
    所辯提出反證。惟行政機關對於前開應為舉證事項，並非不
    得以執行查察取締勤務人員，依據調查人證之程序，使就親
    歷事實提供不可替代之證明方法。上開證人即承辦員警甲○
    ○就本件違規事實證述明確，受處分人並未就該承辦員警之
    舉發可能錯誤，提出相關證據以供調查，則承辦員警甲○○
    基於維護交通秩序、公眾安全職責所為之舉發，自應受合法
    、正確之推定，異議人上開所辯，並非可採。再異議人所稱
    執勤員警詢問是否躲太陽、要異議人自行選擇闖紅燈或未依
    兩段式左轉云云，業據證人甲○○到庭證稱當時伊並未跟異
    議人如是說，是並未能資為有利異議人之認定。從而，異議
    人騎乘機車行駛至交岔路口，未遵守機車應依兩段式左轉之
    標誌行進，自屬道路交通管理處罰條例第48條第1 項第2 款
    所定、道路交通安全規則第2 條第1 項第1 款、道路交通管
    理處罰條例第3 條第8 款所定機車駕駛人轉彎時，不依標誌
    之違規行為甚明。
五、綜上所述，本件違規事證明確，原處分依道路交通管理處罰
    條例第48條第1 項第2 款、第63條第1 項第1 款規定，裁處
    受處分人罰鍰1,800 元，並記違規點數1 點，核無違誤，本
    件異議為無理由，應予駁回。
六、據上論斷，應依道路交通案件處理辦法第19條，裁定如主文
    。
中    華    民    國    98    年    4     月    30    日
                  交通法庭法  官  吳維雅
以上正本證明與原本無異。
如不服本裁定，應於送達後5 日內，向本院提出抗告狀。
                          書記官  劉育君
中    華    民    國    98    年    4     月    30    日


司法院資訊處製作；財團法人民間司法改革基金會備份。
